臺灣高雄地方法院交通事件裁定　　　　　　　　　　九十三年度交聲字第四三八號
　　原處分機關　高雄市政府
　　異　議　人
　　即受處分人　乙○○
右列異議人即受處分人因違反道路交通管理處罰條例案件，對於高雄市交通事件裁決
所九十三年八月四日所為之處分（原處分：高市府交裁字第裁32-NO0000000、裁
32-NO0000000號），聲明異議，本院裁定如左：
    主  文
原處分（高市府交裁字第裁32-NO0000000號、高市府交裁字第裁32-NO0000000號）均
撤銷。
乙○○不罰。
    理  由
一、原處分機關係以異議人即受處分人乙○○，於民國（下同）九十三年六月十八日
    八時許，駕駛車牌號碼８Ｓ－１６２５號自小客車，在高雄縣鳳山市○○○路口
    行駛有燈光號誌管制之交岔路口闖紅燈、不服從交通勤務警察指揮、違反處罰條
    例、拒絕停車接受稽查而逃逸之行為，因分別依道路交通管理處罰條例第五十三
    條第一項、第六十條第二項第一款、第六十條第一項，裁處罰鍰新台幣三千六百
    元（高市府交裁字第裁32-NO0000000號裁決）及三千元（高市府交裁字第裁32-N
    O110598號裁決）。
二、經查：
    (一)八十年三月八日司法院大法官會議第二七五號解釋認為「人民違反法律上之義
      務而應受行政罰之行為，法律無特別規定時，雖不以出於故意為必要，仍須以
      過失為其責任條件。但應受行政罰之行為，僅須違反禁止規定或作為義務，而
      不以發生損害或危險為其要件者，推定為有過失，於行為人不能舉證證明自己
      無過失時，即應受處罰。」，是以「舉證責任倒置」之方法令人民舉證證明自
      己無過失而違反法律上之義務時不受處罰。反面推之，人民有無違反法律上義
      務，仍應由行政處分機關負舉證責任，此由八十八年二月三日修正公布自九十
      年一月一日施行之行政程序法第四十三條規定「行政機關為處分或其他行政行
      為，應斟酌全部陳述與調查事實及證據之結果，依論理及經驗法則判斷事實之
      真偽，並將其決定及理由告知當事人」之意旨亦得推之。再者，八十七年十月
      二十八日修正公布自八十九年七月一日施行之行政訴訟法第一百三十六條亦規
      定準用民事訴訟法第二百七十七條「當事人主張有利於己之事實者，就其事實
      有舉證之責任。但法律別有規定，或依其情形顯失公平者，不在此限。」之規
      定，又道路交通案件案件處理辦法第四條第一項規定「聲明異議案件之處理，
      除準用刑事訴訟法有關規定外，依本辦法之規定處理之。」，而刑事訴訟法第
      一百五十四條第二項規定「犯罪事實應依證據認定之，無證據不得認定犯罪事
      實」，是綜合以上，行政處分機關就人民有無違反法律上義務之事實應負舉證
      責任。
    (二)本件高雄市政府係以原舉發之高雄縣政府警察局鳳山分局成功派出所員警陳培
      麟（現調職為高雄市政府警察局鼓山分局員警）所述為據，依陳培麟員警所提
      出之職務報告記載：其於九十三年六月十八日七至九時，在鳳山市○○○路與
      勝利路口執行交整勤務，於八時許，有年輕男子駕駛車號８Ｓ－１６２５由勝
      利路直行過中山東路到誠德街，當車在勝利路口時，燈號就已是黃燈，該駕駛
      仍然硬衝，其站立於中山東路靠誠德街，已吹哨並舉手表示停車，該車刻意閃
      過，進入誠德街，其舉手直指該車並吹哨制止，也擋不住該車勇闖決心，當時
      中山東路停等區之車輛已起動，險些發生車禍，該車給在場民眾最壞的示範，
      其也依規定予以告發。當時有義交（甲○）在場，也將該車車號、廠牌、顏色
      隨手作筆記，返所查詢後開單告發等語，此有高雄市政府警察局鼓山分局九十
      三年九月十四日高市警鼓分七字第０九三００一七一０四號函所附職務報告書
      一份在卷可稽，是依舉發員警陳培麟前揭所述：當時異議人係駕車由勝利路
      直行經過中山東路路口，「當車在勝利路口時，燈號就已是黃燈」等語，而勝
      利路直行通過中山東路時即改稱為誠德街，此經異議人於九十三年六月三十日
      向高雄市交通事件裁決所申訴所繪地形圖及證人甲○在本院證述所繪製現場簡
      圖明確，準此，異議人通過勝利路口時既是黃燈，是否有闖紅燈之行為？「
      其站立於中山東路靠誠德街，已吹哨並舉手表示停車，該車刻意閃過，進入誠
      德街」，「其舉手直指該車並吹哨制止，也擋不住該車勇闖決心」等語，異議
      人既係由勝利路直行進入誠德街，當時係黃燈進入路口，依圓形黃燈所係用以
      警告車輛駕駛人及行人，表示紅色燈號即將顯示，屆時將失去通行路權之意義
      ，異議人當須快速通過路口，是否有聽聞員警吹哨制止表示停車之舉動？此異
      議人否認，經本院傳訊證人甲○到院證稱：伊當時在中山東路與勝利路口服勤
      ，正職員警（指陳培麟員警）則在誠德街與中山東路口值勤，中山東路是雙向
      六線道的馬路，勝利路與誠德街是雙向兩車道，其在指揮時，隨時隨地都在吹
      哨，遇到紅燈或是慢車時，都會吹哨。如果有行人慢速通過也都會舉手指揮交
      通；當天伊並沒有特別注意陳培麟是否有吹哨舉手的情形，路很寬，伊只注意
      到勝利路口，維持秩序，沒有看到是否有一部車闖紅燈險些發生車禍的情形，
      也沒有看到員警陳培麟將違規車輛車號記載在他筆記的情形等語（見本院九十
      三年時月十四日訊問筆錄第三至四頁），準此，本件僅有舉發員警所提出之職
      務報告及手寫雜記影本為證，而員警係本於職權行使公權力之地位而舉發，客
      觀上為原處分機關手足之延伸，所書寫之雜記則係其記憶之輔助，而依當時車
      潮、當地路況及員警執行指揮勤務之情況，自不宜單憑舉發員警陳述看見異議
      人有違規即為認定之依據，尚需其他輔助證據以察是否符合真實，然本件既無
      照片或其他證據得證明異議人確有於行經有燈光號誌管制之交岔路口闖紅燈、
      不服從交通勤務警察指揮、違反處罰條例、拒絕停車接受稽查而逃逸之行為，
      證人甲○到庭所為證述亦不足為異議人不利之認定，準此，本件交通異議事件
      並無證據得證明異議人確有違反法律上義務，參酌前揭說明，原處分機關既未
      盡舉證責任而遽予裁罰，尚有未洽，本件異議為有理由，原處分（高市府交裁
      字第裁32-NO0000000號、高市府交裁字第裁32-NO0000000號）均應予撤銷，另
      諭知異議人不罰。
三、據上論斷，應依道路交通案件處理辦法第二十條，裁定如主文。
中      華      民      國    九十三    年      十      月     十五     日
                                臺灣高雄地方法院交通法庭
                                    法  官    楊智守
右正本證明與原本無異。
如不服本裁定，應於裁定送達後五日內，向本院提出抗告狀。
                                    書記官    王美玲
中    華    民    國      九十三      年      十      月      十九      日
